臺灣高雄地方法院民事判決　　　　　　　93年度勞訴字第38號
原　　　告　甲○○
被　　　告　第一伸銅科技股份有限公司
法定代理人　王玉珍
訴訟代理人　蘇榮達律師
　　　　　　蘇俊誠律師
當事人間損害賠償事件，本院於民國94年5 月16日言詞辯論終結
，判決如下：
    主  文
原告之訴及假執行之聲請均駁回。
訴訟費用由原告負擔。
    事  實  及  理  由
一、原告主張：伊自民國82年7 月1 日起受僱於被告，擔任分裝
    課電鍍班工員職務，負責鍍錫線ｒｅｆｌｏｗ爐點火昇溫操
    作及監督工作已逾2 年。詎被告所有ｒｅｆｌｏｗ爐於93年
    5 月18日發生氣爆事件（下稱系爭氣爆），被告竟指稱係伊
    點火作業疏失始造成，致受有損失，而認伊違反工作規則，
    情節重大，逕依勞動基準法（下稱勞基法）第12條第1 項第
    4 款規定，不經預告於93年5 月31日終止兩造勞動契約。惟
    伊點火作業並無任何疏失，系爭氣爆發生原因與伊無關，被
    告逕予解雇顯屬違法。被告違法解雇侵害原告工作權、名譽
    權等，致原告受有損害，包括「資遣費及預告工資」
    486000元、「將來可領取之退休金」420000元、「非財產上
    損失」114000元，總計0000000 元。另請求被告應將判決主
    文刊登在經濟日報、工商時報第1 版全10行各1 日。爰依侵
    權行為法律關係，聲明：（一）被告應給付原告0000000 元
    ，及自93年5 月31日起至清償日止，按年息百分之6 計算之
    利息。（二）被告應將判決主文刊登在經濟日報、工商時報
    第1 版全10行各1 日。（三）願供擔保，請准宣告假執行。
二、被告則以：系爭氣爆經伊員工調查，認定原告有6 項疏失（
    詳下述），且參酌ｒｅｆｌｏｗ爐日本原廠技師調查報告所
    載「（系爭氣爆）事故因素：(2)有可能在點火作業時，錯誤
    的操作」，而認為系爭氣爆應為原告點火作業疏失所造成。
    原告違反工作規則第18條第9 款「疏忽或貽誤工作，致發生
    重大損失」規定，情節重大，伊自得依前開勞基法規定，不
    經預告終止兩造勞動契約。又伊解雇原告並未違法，亦不構
    成侵權行為，自無庸賠償原告上開請求等語，資為抗辯。爰
    聲明：（一）求為判決駁回原告之訴及假執行之聲請。
    （二）如受不利判決，願供擔保，請准宣告免為假執行。
三、兩造不爭執事項：
（一）原告自82年7 月1 日起受僱於被告，擔任分裝課電鍍班工
      員職務，負責鍍錫線ｒｅｆｌｏｗ爐點火昇溫操作及監督
      工作已逾2 年。
（二）原告於93年6 月初，向高雄市政府勞工局申請調解，請求
      被告發給資遣費及預告工資，嗣因被告不同意，致調解不
      成立。
（三）被告所有ｒｅｆｌｏｗ爐於93年5 月18日發生系爭氣爆。
      原告因系爭氣爆，遭被告以違反工作規則第18條第9 款「
      疏忽或貽誤工作，致發生重大損失」規定，情節重大為由
      ，逕依勞基法第12條第1 項第4 款規定，不經預告於93年5
      月31日終止兩造勞動契約。
（四）原告服務年資為10年11月，1 個月預告工資為42000 元，
      「資遣費及預告工資」總計為486000 元
四、茲兩造於本院審理中協商爭點為：（一）原告追加起訴被告
    應給付原告「將來可領取之退休金」420000元、應將判決主
    文刊登在經濟日報、工商時報第1 版全10行各1 日，是否合
    法？（二）系爭氣爆是否為原告點火作業疏失所造成？被告
    是否得依工作規則第18條第9 款、勞基法第12條第1 項第4
    款規定，不經預告終止兩造勞動契約，逕行解僱原告？（三
    ）被告解僱原告，是否侵害原告工作權、名譽權？致原告受
    有損害，包括「資遣費及預告工資」486000元、「將來可領
    取之退休金」420000元、「非財產上損失」114000元？原告
    請求被告賠償有無理由？原告請求將判決主文刊登於經濟日
    報、工商時報第1 版全10行各1 日是否有理由？述之如下：
（一）原告追加起訴被告應給付原告「將來可領取之退休金」42
      0000元、應將判決主文刊登在經濟日報、工商時報第1 版
      全10行各1 日，是否合法？
  １﹑按訴狀送達後，原告不得將原訴變更或追加他訴。但請求
      之基礎事實同一者，不在此限。民事訴訟法第255 條第1
      項第2 款著有明文。又按請求之基礎事實同一者，縱於訴
      狀送達後，原告仍得將原訴變更或追加他訴，無須得被告
      同意，此觀民事訴訟法第255 條第1 項第2 款規定自明。
      所謂請求之基礎事實同一，係指變更或追加之訴與原訴之
      主要爭點有其共同性，各請求利益之主張在社會生活上可
      認為同一或關連，而就原請求之訴訟及證據資料，於審理
      繼續進行在相當程度範圍內具有同一性或一體性，得期待
      於後請求之審理予以利用，俾先後兩請求在同一程序得加
      以解決，避免重複審理，進而為統一解決紛爭者即屬之，
      最高法院著有90年度台抗字第2 號裁判要旨可資參照。
  ２﹑本件原告主張被告違法解雇侵害其工作權、名譽權等，爰
      依侵權行為起訴請求「資遣費及預告工資」486000元、「
      非財產上損失」114000元。嗣於審理中追加起訴請求「將
      來可領取之退休金」420000元、被告應將判決主文刊登在
      經濟日報、工商時報第1 版全10行各1 日等情，惟被告則
      不同意原告關於訴之追加。經查，原告起訴部分與追加起
      訴部分，其主張之基礎事實，均為被告違法解雇。足徵原
      告追加之訴，其請求基礎事實，核與其起訴事實同一。揆
      諸首揭說明，即符合民事訴訟法第255 條第1 項第2 款所
      謂請求基礎事實同一之規定。從而，被告雖不同意原告於
      審理中追加上開賠償「將來可領取之退休金」、登報之事
      ，然原告所為訴之追加，即屬於法有據，自應准許。
（二）系爭氣爆是否為原告點火作業疏失所造成？被告是否得依
      工作規則第18條第9 款、勞基法第12條第1 項第4 款規定
      ，不經預告終止兩造勞動契約，逕行解僱原告？
  １﹑按當事人主張有利於己之事實，就其事實有舉證之責任，
      民事訴訟法第277 條前段定有明文。本件被告以系爭氣爆
      為原告點火作業疏失所造成為由，逕行終止兩造勞動契約
      ，並逕予解僱乙節，為兩造所不爭執，已徵系爭氣爆是否
      為原告點火作業疏失所造成乙節屬被告所主張有利於己之
      事實，依照前開說明，被告自應就此事實負舉證責任，合
      先敘明。
  ２﹑被告固主張系爭氣爆經伊員工調查，認定原告有(1)在連續
      模式小火點燃後，未至5 分鐘即點大火。(2)未轉至斷續模
      式即點大火。(3)點火後1 分鐘即就離開。(4)由ｒｅｆｌｏ
      ｗ爐外殼變形位置推斷係No.2主燃燒器熄火，瓦斯繼續積
      量爐內至No.1燃燒器引燃，原告未盡監督之責。(5)點火後
      至發生系爭氣爆，原告未再檢查有無燃燒，及時防止系爭
      氣爆。(6)沒有開記錄紙等6 項疏失，且參酌ｒｅｆｌｏｗ
      爐日本原廠技師調查報告所載「（系爭氣爆）事故因素：
      (2)有可能在點火作業時，錯誤的操作」，而認為系爭氣爆
      應為原告點火作業疏失所造成等情。惟查，前開6 項疏失
      之調查認定係由被告現任員工蕭慶順所為乙節，為兩造所
      不爭執，復經證人蕭慶順到庭陳明屬實。而按該調查既由
      被告員工所為，則其認定上情，是否客觀公正，即非無疑
      。次查，蕭慶順並無從事點火作業之經驗，僅於ｒｅｆｌ
      ｏｗ爐進口時，學習如何維護乙節，業據其證述綦詳，顯
      見蕭慶順並不具有認定系爭氣爆發生原因之專業判斷能力
      ，益徵其所為調查認定之正確性，難予遽採。再查，日本
      原廠技師關於ｒｅｆｌｏｗ爐之調查報告固記載「（系爭
      氣爆）事故因素：(2)有可能在點火作業時，錯誤的操作」
      等語，惟該報告係記載「有可能」為點火作業造成系爭氣
      爆，尚難遽以排除其他因素造成系爭氣爆之可能性，此參
      諸該調查報告另記載「（系爭氣爆）事故因素：(3)我們很
      遺憾無法確認真正原因…」等語益明。顯見日本原廠技師
      亦無法確定系爭氣爆是否即為點火疏失所造成。從而，被
      告抗辯系爭氣爆確為原告點火疏失所造成，洵難採認。
  ３﹑綜上，被告既無法證明系爭氣爆是否為原告點火作業疏失
      所造成，自不得執此主張原告違反工作規則，情節重大，
      而不經預告終止兩造勞動契約，將原告解雇。
（三）被告解僱原告，是否侵害原告工作權、名譽權？致原告受
      有損害，包括「資遣費及預告工資」486000元、「將來可
      領取之退休金」420000元、「非財產上損失」114000元等
      損失？原告請求被告賠償有無理由？原告請求將判決主文
      刊登於經濟日報、工商時報第1 版全10行各1 日是否有理
      由？
  １﹑被告終止兩造勞動契約於法不合，業如前述，足見兩造間
      之勞動契約繼續存在，則原告之工作權或名譽權，自未受
      任何侵害，至原告未能領取契約存續期間薪資，核屬原告
      能否另行起訴請求被告給付問題，並無由構成侵權行為。
      從而，原告依據侵權行為法律關係請求被告給付「資遣費
      及預告工資」486000元、「將來可領取之退休金」420000
      元、「非財產上損失」114000元；請求被告將判決主文刊
      登於經濟日報、工商時報第1 版全10行各1 日，均無理由
      。
  ２﹑本院先後二次對原告闡明如被告終止勞動契約不合法，應
      係僱傭關係繼續存在，是否仍依侵權行為法律關係請求損
      害賠償？（參照94年4 月11日準備程序筆錄、94年5 月13
      日言詞辯論筆錄），惟原告仍堅依侵權行為法律關係為前
      開請求，併予敘明。
五、綜上所述，原告請求被告給付如訴之聲明第1 項、第2 項所
    示，為無理由，應予駁回。原告之訴既經駁回，其關於假執
    行之聲請，即失所依附，爰併予駁回。
六、本件事證已臻明確，兩造其餘攻擊防禦方法或舉證，無礙本
    件判決結果之判斷，爰不逐一論敘，附此敘明。
據上論結，原告之訴為無理由，依民事訴訟法第78條，判決如主
文。
中　　華　　民　　國　　94　　年　　5 　　月　　31　　日
                          臺灣高雄地方法院民事第二庭
                               審判長法      官　李昭彥
                                     法　　　官　黃宗揚
                                     法　　　官　黃呈熹
正本係照原本作成。
如不服本判決，應於送達後20日內，向本院提出上訴狀並表明上
訴理由，如於本判決宣示後送達前提起上訴者，應於判決送達後
10日內補提上訴理由書（須附繕本）。
中　　華　　民　　國　　94　　年　　5 　　月　　31　　日
                                     書   記 官  曾瓊玉
